臺灣高雄地方法院刑事判決　　　　　　　　　　　　　九十一年度易字第二三號
　　公　訴　人　臺灣高雄地方法院檢察署檢察官
　　被　　　告　乙○○
　　選任辯護人　張賜龍律師
　　　　　　　　郭淑萍
右列被告因詐欺等案件，經檢察官聲請簡易判決處刑（九十年度偵字第一八九四一號
），本院高雄簡易庭認不宜以簡易判決處刑（九十年度雄簡字第一三○○號），簽移
本院依通常程序審理，本院判決如左：
    主  文
乙○○連續意圖為自己不法之所有，以詐術使人將本人之物交付，累犯，處有期徒刑
肆月，如易科罰金，以參佰元折算壹日。
    事  實
一、乙○○係設於高雄市三民區○○○路一七○號「免費主義股份有限公司」（以下
    簡稱免費主義公司）之實際負責人，曾於民國八十六間因詐欺案件，經臺灣高等
    法院臺南分院判處有期徒刑一年確定，並於八十七年十月二十一日假釋期滿執行
    完畢，詎仍不知悔改，於八十九年三月二十八日與友邦資融股份有限公司（以下
    簡稱友邦公司）簽訂「應收帳款收買管理契約」，約定由友邦公司向免費主義公
    司收買免費主義公司售貨予客戶之應收帳款，而乙○○明知友邦公司所收買之應
    收帳款應係其公司實際售貨予客戶之分期付款債權，竟基於意圖為自己不法所有
    之概括犯意，連續於八十九年八月三十日、八十九年十月二十六日向前來辦理小
    額貸款之甲○○及丙○○○以「假買賣、真貸款」之方式，貸借新台幣（下同）
    八萬元及七萬二千元（均尚未取得所貸借之金額），甲○○及丙○○○並分別簽
    立電腦買賣分期付款申請書及簽發本票各一紙予乙○○，乙○○隨即持上開申請
    書及本票向友邦公司佯稱免費主義公司對甲○○及丙○○○二人擁有貨款債權，
    請求友邦公司依上開「應收帳款收買管理契約」之約定收買應收帳款，使友邦公
    司陷於錯誤，而分別於八十九年九月五日及八十九年十月二十六日支付八萬元及
    七萬二千元予乙○○。嗣友邦公司向甲○○催討貨款時，經甲○○告知上情，友
    邦公司始知受騙。
二、案經友邦公司訴由臺灣高雄地方法院檢察署檢察官偵查起訴。
    理  由
一、訊據被告乙○○固坦承係免費主義公司之實際負責人，並於八十九年三月二十八
    日與友邦公司簽訂「應收帳款收買管理契約」，且持免費主義公司客戶甲○○、
    丙○○○分別於八十九年八月三十日、八十九年十月二十六日所簽立之分期付款
    申請書及本票，請求友邦公司依前開應收帳款收買管理契約書，收買免費主義公
    司對客戶甲○○、丙○○○之應收帳款，並分別於八十九年九月五日及八十九年
    十月二十六日取得友邦公司給付之八萬元及七萬二千元之事實，惟矢口否認有何
    詐欺之犯行，辯稱：伊與告訴人友邦公司所簽訂之應收帳款收買管理契約第二條
    有約定所提供之一切文件資料如有隱匿或不實之情形，須負擔損害賠償責任，已
    充分保障告訴人友邦公司之權益，並無不法所有之意圖，且甲○○於中國晨報上
    所看到之融資貸款廣告並非伊所刊登，是案外人陳先生私自刊登，甲○○亦係由
    陳先生帶同前往免費主義公司，表示欲購買電腦，並辦理分期付款，伊誤信為真
    乃為其辦理，並依約將電腦送往陳先生位於建國路之門市，友邦公司亦於向客戶
    甲○○查證後始撥款，所以伊並未詐騙告訴人友邦公司云云。
二、然查：
  (一)證人甲○○於本院調查、審理時均到庭證稱：伊並不是去免費主義公司購買電腦
    ，而是去借錢，伊是看到中國晨報的廣告，在火車站附近有一家電腦公司專門在
    解決土地問題，伊因急須用錢，故依廣告前往該電腦公司，是一位陳先生帶伊前
    往位於明誠路的免費主義公司借款八萬元，免費主義公司並未展售電腦，而係以
    辦理貸款為業務，分期付款約定書及本票均為伊所簽立，貸款八萬元扣一萬元利
    息，實際上只收到七萬元，分二年清償，一個月付四千四百五十元，友邦公司跟
    伊照會時，伊均稱係買電腦，但事後也沒有拿到所貸借之款項等語綦詳（見本院
    九十一年二月八日訊問筆錄及九十一年七月二日審判筆錄），而證人丙○○○於
    偵查中亦證稱：伊是依報紙廣告前去與免費主義公司簽約，但未收到電腦，廣告
    是說成人可辦十萬貸款，學生可憑學生證辦五萬貸款，但到現場時有人跟伊說如
    果很急可以買電腦，而後再把買的電腦收購回去，故分期付款契約書寫的是七萬
    三千三百九十五元，但收購回去是六萬一千餘元，伊也未收到貸借款項，當時是
    與被告乙○○及宋文淇接洽的等語明確（見偵查卷第十八頁），顯見證人甲○○
    及丙○○○前往免費主義公司之目的均係在貸借現款，而非在電腦之買賣，且被
    告乙○○確未曾賣出電腦予證人甲○○及丙○○○，則證人甲○○及丙○○○二
    人係為向免費主義公司借得金錢，始依指示簽立電腦買賣契約分期付款申請書及
    本票，是被告乙○○前開所辯免費主義公司確有賣出電腦予證人甲○○、丙○○○，對其二人享有買賣貨款之債權云云，即不足採。
  (二)又被告乙○○既明知免費主義公司與證人甲○○及丙○○○二人間並無電腦買賣
    契約之存在，則免費主義公司對其二人亦無貨款之債權，竟仍持證人甲○○、丙○○○二人所簽立之電腦買賣分期付款申請書及本票請求告訴人友邦公司依該公
    司與免費主義公司所訂立之「應收帳款收買管理契約」規定收買免費主義公司與
    證人甲○○及丙○○○間之買賣貨物應收帳款，使友邦公司因此陷於錯誤，誤認
    免費主義公司對證人甲○○及丙○○○二人確有電腦貨款之債權，而依各該分期
    付款申請書，分別給付被告乙○○八萬元及七萬二千元等情，亦有應收帳款收買
    管理契約書一份、分期付款申請書、付款通知書二紙及本票一紙在卷可稽，則被
    告乙○○顯已具備意圖為自己不法之所有，而施行詐術之犯意甚明，尚不能以免
    費主義公司與友邦公司已簽訂應收帳款收買管理契約書，友邦公司得依契約向免
    費主義公司訴請損害賠償，即認被告乙○○得因而卸免其詐欺罪責，被告乙○○
    執此所辯，亦不足採。
(三)另被告乙○○固辯稱伊未於中國晨報上刊登融資廣告，該廣告係由一名不詳姓名
    之陳姓男子所刊登，證人丙○○○、甲○○二人亦係該陳姓男子介紹而來，伊係
    受該名陳姓男子所詐騙云云。惟被告於偵查中及本院審理時始終無法提供該陳姓
    男子之真實姓名、年籍以供本院查證，故是否確有該名陳姓男子之存在，已非無
    疑。而證人甲○○雖於本院審理中證稱：當時係由一位陳先生帶同伊前往免費主
    義公司等語，惟證人甲○○所稱之陳先生是否即為被告所稱之陳姓男子，亦無從
    考證，況據證人甲○○及丙○○○前開證述，其二人均係向免費主義公司洽辦貸
    款事項，亦係依指示簽立分期付款申請書，被告乙○○既為免費主義公司之實際
    負責人，焉有不知證人甲○○及丙○○○前往免費主義公司確非購買電腦，而係
    洽辦貸款業務之理？是被告所辯乃脫卸之詞，不足採信。
  (四)綜上所述，被告乙○○上開所辯，均要屬卸責飾詞，委不足採。本件事證明確，
    被告犯行洵堪認定。
三、核被告乙○○所為，係犯刑法第三百三十九條第一項之詐欺取財罪。又被告先後
    二次犯行，時間緊接，方法相同，觸犯構成要件相同之罪名，顯係基於概括犯意
    為之，為連續犯，應依刑法第五十六條規定，以一罪論，並加重其刑。另被告曾
    於八十六間因詐欺案件，經臺灣高等法院臺南分院判處有期徒刑一年確定，並於
    八十七年十月二十一日假釋期滿執行完畢，有臺灣高等法院被告全國前案紀錄表
    及臺灣高雄地方法院檢察署刑案資料查註紀錄表各一份在卷可按，其於受有期徒
    刑執行完畢後，五年以內再犯有期徒刑以上之本罪，為累犯，應依刑法第四十七
    條之規定，加重其刑，並遞加之。爰審酌被告已有詐欺前科紀錄，素行非佳，為
    圖自己不法所有，率爾以合法之方式掩飾其非法詐騙之手段，詐取告訴人友邦公
    司之財物，惡性非輕，且犯後否認犯行，不知悔改省悟，惟念其犯後已與告訴人
    友邦公司達成和解，並已償還部分款項，有和解書一份在卷可參，告訴人友邦公
    司並表示願撤回告訴，不再追究被告犯行等一切情狀，酌情量處如主文所示之刑
    。又刑法第四十一條業已於九十年一月十日修正公布，並於同年月十二日生效，
    其第一項前段規定為「犯最重本刑為五年以下有期徒刑以下之刑之罪，而受六個
    月以下有期徒刑或拘役之宣告，因身體、教育、職業、家庭之關係或其他正當事
    由，執行顯有困難者，得以一元以上三元以下折算一日，易科罰金。」，本件被
    告犯罪時間雖在上開條文修正生效前，然依刑法第二條第一項前段規定，行為後
    法律有變更者，應適用裁判時之法律，故依刑法第二條第一項前段之規定，就被
    告所宣告之刑併以諭知易科罰金之折算標準，附此敘明。
四、公訴意旨另以：被告乙○○明知公司登記之營業項目為「事務性機器投資零售業
    、電信器材買賣業、書籍文具零售業」等業務，不包括放款業務，竟經營免費主
    義公司登記範圍以外之放款業務，因認被告另涉犯公司法第十五條第三項、第一
    項之罪嫌。按犯罪後之法律已廢止其刑罰者，應諭知免訴之判決，刑事訴訟法第
    三百零二條第四款定有明文。經查，公司法第十五條第三項有關公司負責人經營
    登記範圍以外業務之刑事處罰規定，業經立法院三讀通過修正刪除，並經總統於
    九十年十一月十二日公布，同年月十四日生效，是被告犯罪後，法律既已廢止有
    關公司負責人經營登記範圍以外業務之刑事處罰規定，被告前揭行為已經不罰，
    揆諸前揭說明，本應就此部分事實為免訴判決之諭知，然公訴人認被告此部分之
    事實與前開已起訴有罪部分之詐欺事實，有牽連犯之裁判上一罪關係，爰不另為
    免訴判決之諭知，併此敘明。
據上論斷，應依刑事訴訟法第四百五十二條、第二百九十九條第一項前段，刑法第二
條第一項前段、第五十六條、第三百三十九條第一項、第四十七條、第四十一條第一
項，罰金罰鍰提高標準條例第一條前段、第二條，判決如主文。
中      華      民      國    九十一    年     十二     月     二十     日
                                    臺灣高雄地方法院刑事第一庭
                                        法  官    陳玉聰
右正本證明與原本無異。
如不服本判決，應於判決送達後十日內，向本院提出上訴狀。
                                        書記官    鄭淑臻
中    華    民    國    九十一    年     十二     月           二十     日
附錄本判決論罪科刑法條全文：
刑法第三百三十九條第一項
意圖為自己或他人不法之所有，以詐術使人將本人或第三人之物交付者，處五年以下
有期徒刑、拘役或科或併科一千元以下罰金。
